【裁判字號】    92,交易,112
【裁判日期】    920429
【裁判案由】    過失傷害
【裁判全文】
臺灣板橋地方法院刑事判決                        九十二年度交易字第一一二號
    公  訴  人  臺灣板橋地方法院檢察署檢察官
    被      告  乙○○
右列被告因業務過失傷害案件，經檢察官提起公訴（九十一年度偵字第二六八五號）
，本院判決如左：
    主  文
乙○○從事業務之人，因業務上之過失傷害人，處拘役肆拾日，如易科罰金，以參佰
元折算壹日。
    事  實
一、乙○○係台北縣新莊市○○○路三十五號「慶鋁企業社」負責人，平日以販賣並
    駕駛貨車載運鋁門窗為人安裝為業。其於民國九十年七月四日晚上十時五十分許
    ，自上址企業社欲駕駛車號Ｕ四─四五Ｏ三號自用小貨車外出購買宵夜，明知汽
    車行駛時應注意車前狀況，隨時採取必要之安全措施，以預防危險之發生；且其
    住處公園一路三十五號前，係設有行車分向限制線之路段，不得任意迴車，而依
    當時雖屬颱風夜，但路上人車稀少，並無不能注意之情事，詎竟疏未注意，自上
    址騎樓處直接將車駛出，並在該設有行車分向限制線之路段貿然往新泰路方向迴
    轉，適有甲○○騎乘車號ＭＥＧ─五Ｏ八號重型機車，在同路段自新泰路往中正
    路方向行駛，因閃避不及，在路中撞及正在迴車之乙○○自小貨車左側車身，致
    甲○○人車倒地，因而受有右腕、雙膝、臉部下巴、頸部、下背部挫傷，及鼻樑
    上方裂傷之傷害。嗣甲○○囑其女報警，乙○○旋在場向前來處理之台北縣政府
    警察局新莊分局警員賴俊琪自首坦承肇事，接受裁判。
二、案經被害人甲○○訴由台北縣政府警察局新莊分局報請台灣板橋地方法院檢察署
    檢察官偵查起訴。
    理  由
一、訊據被告乙○○對右揭時地車禍肇事致被害人甲○○受傷之事實，於警詢時及偵
    審中均坦承不諱，核與被害人甲○○指訴車禍之情節相符，並有道路交通事故調
    查報告表、交通事故處理記錄簿、新泰綜合醫院、長庚紀念醫院診斷證明書各一
    紙，現場照片五張在卷可稽。被告雖另辯稱：車禍發生當時，伊正在道路中線處
    暫停等待對向車道淨空，而被害人甲○○未注意車前狀況，煞車不及始撞上，對
    車禍之發生亦有過失云云。惟查，本案車禍發生時，被害人甲○○係在自己之車
    道上正常行駛中，且車速不快，業據被告陳明在卷。而該處係禁止迴轉之路段，
    已難期被害人甲○○對被告自路旁衝出迴車，有所認識。而依肇事現場草圖所示
    ，被告自騎樓駛出至道路中線處，不過短短二．八公尺之距離，被害人甲○○自
    無充分之時間、距離緊急反應，此與車禍發生時被告車輛係暫停狀態，被害人甲
    ○○機車在行進中無涉。是被害人甲○○對本案車禍之發生，並無過失可言，被
    告此部分辯解，自不足採。
二、按汽車行駛時，駕駛人應注意車前狀況，並隨時採取必要之安全措施，且不得在
    設有行車分向限制線之路段任意迴車，道路交通安全規則第第九十四條第三項、
    第一百零六條第一項第二款分別定有明文。本案被告行經上開路段未注意車前狀
    況，且在設有分向限制線禁止迴車之路段任意迴轉，復未採取必要之安全措施，
    致被害人甲○○閃避不及而撞及，被告對本件車禍之發生顯有過失。而被害人甲
    ○○因此受有右腕、雙膝、臉部下巴、頸部、下背部等處挫傷，及鼻樑上方裂傷
    之傷害，亦有新泰綜合醫院、長庚紀念醫院診斷證明書各一紙附卷可按，是被告
    之過失行為與被害人甲○○所受之傷害間，具有相當因果關係甚明。本案事證明
    確，被告犯行洵堪認定。
三、查被告係台北縣新莊市○○○路三十五號「慶鋁企業社」負責人，以販賣、安裝
    鋁門窗為其主要業務，然刑法上所謂之「業務」，係指個人基於其社會地位繼續
    反覆所執行之事務，包括主要業務及其附隨之準備工作與輔助事務在內。而此項
    附隨之事務，並非漫無限制，必須與其主要業務有直接、密切之關係者，始可包
    含在業務概念中，而認其屬業務之範圍。本案被告以安裝鋁門窗為業，其主要業
    務係鋁門窗之生產、販賣、載運、安裝等工作，並以該Ｕ四－四五０三號自小貨
    車載運鋁窗至各工地，以執行與其安裝鋁窗業務有直接、密切關係之準備工作或
    輔助行為，尚非單純以該自小貨車做為其來往工地之交通工具，是被告係以駕駛
    小貨車為其附隨業務。而從事業務之人，就一定危險認識之能力較一般常人為高
    ，故法律課以較高之注意義務。換言之，客觀上，其避免發生一定危險之期待可
    能性較常人為高，故其違反注意義務之可責性，自亦較重。被告既以駕駛為其附
    隨業務，不問其駕駛之時間是否係上班期間，均不能改變其應有之注意義務，故
    被告雖係在下班後為私人事務駕車外出，其駕駛之行為仍不失為業務上行為之性
    質。核被告所為，係犯刑法第二百八十四條第二項前段之業務過失傷害罪。被告
    於車禍發生後隨即向前來處理之台北縣政府警察局新莊分局警員賴俊琪坦承肇事
    ，並接受裁判，有警詢筆錄可憑，被告係對於未發覺之罪自首而受裁判，應依刑
    法第六十二條前段之規定，減輕其刑。爰審酌被告過失之程度，被害人所受之傷
    勢，犯罪所生之損害，尚未與被害人達成和解，賠償損害（被害人甲○○請求新
    台幣十六萬元，被告僅願賠償七萬元），及其肇事後之態度等一切情狀，量處如
    主文所示之刑，並諭知易科罰金之折算標準，以資懲儆。
據上論斷，應依刑事訴訟法第二百九十九條第一項前段，刑法第二百八十四條第二項
前段、第六十二條前段、第四十一條第一項前段，罰金罰鍰提高標準條例第一條前段
、第二條，判決如主文。
本案經檢察官顏世翠到庭執行職務。
中      華      民      國    九十二    年      四      月    二十九    日
                                        臺灣板橋地方法院交通法庭
                                            法  官  鄭  水  銓
右正本證明與原本無異。
如不服本判決，應於判決送達後十日內，向本院提出上訴狀。
                                            書記官  謝  明  倫
中      華      民      國    九十二    年      四      月    二十九    日
附錄本案論罪科刑法條全文：
刑法第二百八十四條
因過失傷害人者，處六月以下有期徒刑、拘役或五百元以下罰金，致重傷者，處一年
以下有期徒刑、拘役或五百元以下罰金。
從事業務之人，因業務上之過失傷害人者，處一年以下有期徒刑、拘役或一千元以下
罰金，致重傷者，處三年以下有期徒刑、拘役或二千元以下罰金。


司法院資訊處製作；財團法人民間司法改革基金會備份。
